【裁判字號】    99,訴,916
【裁判日期】    990601
【裁判案由】    清償借款
【裁判全文】
臺灣臺北地方法院民事裁定               99年度訴字第916號
    原      告  台新資產管理股份有限公司
    法定代理人  乙○○
    訴訟代理人  唐家駿
    被      告  甲○○
上列當事人間清償借款事件，本院裁定如下：
    主  文
本件移送臺灣高雄地方法院。
    理  由
一、按當事人得以合意定第一審管轄法院。而合意管轄，如當事
    人之一造為法人或商人，依其預定用於同類契約之條款而成
    立，按其情形顯失公平者，他造於為本案之言詞辯論前，得
    聲請移送於其管轄法院，民事訴訟法第24條第1項前段、第2
    8條第2項前段分別定有明文。考其立法意旨，在於當事人之
    一造為法人或商人時，通常占有經濟上之強勢地位，如因契
    約涉訟而須赴被告之住、居所地應訴，無論在組織及人員編
    制上，均尚難稱有重大不便。如法人或商人以預定用於同類
    契約之債務履行地或合意管轄條款，與非法人或商人之他造
    訂立契約時，他造就此類條款表面上雖有締約與否之自由，
    實際上幾無磋商或變更之餘地。則一旦因該契約涉訟，他造
    即必須遠赴法人或商人以定型化契約所預定之法院應訴，在
    考量應訴之不便，且多所勞費等程序上不利益之情況下，經
    濟上弱勢者往往被迫放棄應訴之機會，如此不僅顯失公平，
    並某程度侵害經濟上弱勢者在憲法上所保障之訴訟權，於是
    特別明文排除合意管轄規定之適用。是以，定型化契約當事
    人因此爭執涉訟時，如法人或商人據此向合意管轄法院起訴
    ，在不影響當事人程序利益及浪費訴訟資源之情況下，非法
    人或商人之他造於為本案之言詞辯論前，得聲請移送於其管
    轄法院。因此，在無其他特別審判籍管轄法院之適用時，法
    院受理此種移轉管轄之聲請，自應依民事訴訟法第1條第1項
    規定之「以原就被」原則定管轄法院。
二、經查，原告主張本件依被告與台新國際商業銀行股份有限公
    司（下稱台新銀行）簽訂之信用卡約定條款第26條約定，合
    意本院為管轄法院，向本院起訴請求被告清償信用卡款云云
    。惟查，本件被告住所地係在高雄縣大樹鄉○○路688 號，
    此有戶籍謄本在卷可稽，被告向台新銀行申辦信用卡，則其
    日後債務履行地及日常生活作息地點均在高雄地區，倘發生
    本契約紛爭須訴訟時，自以該處應訴最稱便利。如謂被告須
    受台新銀行單方所擬定條款之約束，而遠赴本院應訴，被告
    在考量勞力、時間及費用等程序上不利益之情況下，或須放
    棄應訴之機會，是台新銀行以事先擬定條款約定本院為管轄
    法院，即屬顯失公平，茲為保護經濟上弱勢之被告，本件即
    應排除合意管轄法院約定之適用，又本件並無其他特別審判
    籍管轄法院規定之適用，故本件依民事訴訟法第1條第1項之
    規定，自應由臺灣高雄地方法院管轄，爰依被告聲請將本件
    移送於該管轄法院。
三、依民事訴訟法第28條第1項，裁定如主文。
中    華    民    國    99    年    6     月    1     日
                        民事第六庭法官  傅中樂
以上正本係照原本作成。
如對本裁定抗告，須於送達後10日內向本院提出抗告狀。
中    華    民    國    99    年    6     月    1     日
                                書記官  王文心

司法院資訊處製作；財團法人民間司法改革基金會備份。
